臺灣屏東地方法院刑事判決　　　　　　　100年度易字第298號
公　訴　人　臺灣屏東地方法院檢察署檢察官
被　　　告　林靖祐
上列被告因業務侵占案件，經檢察官提起公訴（99年度偵字第10
15號），本院判決如下：
    主  文
林靖祐無罪。
    理  由
一、公訴意旨略以：被告林靖祐自民國96年3 月9 日起至97年8
    月18日止，任職於興泰實業股份有限公司（下稱興泰公司）
    擔任銷售部業務主任之職，負責招攬業務及向公司客戶收取
    貨款等工作，為從事業務之人，其竟意圖為自己不法之所有
    ，利用向公司客戶收取貨款之機會，於96年10月12日某時許
    ，向客戶張有利收取貨款新台幣（下同）153,192 元（含面
    額為150,000 元之支票1 張及現金3,192 元）後，以變易持
    有為所有之意思，將其中之3,192 元予以侵占入己，僅將面
    額150,000 元之支票交回興泰公司。嗣因興泰公司對客戶張
    有利訴請給付貨款之民事訴訟獲敗訴判決後，始查知上情，
    因認被告涉犯刑法第336 條第2 項之業務侵占罪嫌等語。
二、公訴意旨認被告林靖祐涉犯上開業務侵占罪嫌，無非以被告
    之供述、告訴代理人葉文隆之指述、本院98年度屏小字第50
    0 號審判筆錄暨民事判決書、客戶出貨明細表、客戶別帳款
    明細表、興泰公司對帳單、現金收款單、票據收款單及存證
    信函等，為其論據。
三、按被告以外之人於審判外之陳述，經當事人於審判程序同意
    作為證據，法院審酌該言詞陳述或書面陳述作成時之情況，
    認為適當者，亦得為證據，刑事訴訟法第159 條之5 第1 項
    定有明文。又傳聞法則之重要理論依據，在於傳聞證據未經
    當事人之反對詰問予以核實，乃予排斥，惟若當事人已放棄
    對原供述人之反對詰問權，於法院審判時表明同意該等傳聞
    證據可作為證據，基於證據資料愈豐富，愈有助於真實發現
    之理念，並貫徹刑事訴訟法修法加重當事人進行主義之精神
    ，確認當事人對於證據能力有處分權之制度，傳聞證據經當
    事人同意作為證據，法院認為適當者，亦得為證據。查本件
    被告林靖祐對卷附具傳聞證據性質之證據，均表示同意有證
    據能力（見本院卷第35頁反面），且本院審酌該等證據作成
    時之情況及取得過程等節，認為以之為證據使用，應屬適當
    ，是依刑事訴訟法第159 條之5 之規定，均有證據能力。
四、按犯罪事實應依證據認定之，無證據不得認定犯罪事實；又
    不能證明被告犯罪者，應諭知無罪之判決，刑事訴訟法第15
    4 條第2 項及第301 條第1 項分別定有明文。復按刑事訴訟
    法上所謂認定犯罪事實之證據，係指足以認定被告確有犯罪
    行為之積極證據而言，如未能發現相當證據或證據不足以證
    明，自不能以推測或擬制之方法，以為裁判基礎（最高法院
    29年上字第3105號、40年台上字第86號判例意旨參照）。再
    刑事訴訟上證明之資料，無論其為直接或間接證據，均須達
    於通常一般之人均不致有所懷疑，而得確信其為真實之程度
    ，始得據為有罪之認定，若關於被告是否犯罪之證明未能達
    此程度，而有合理懷疑之存在，致使無從形成有罪之確信，
    根據「罪證有疑，利於被告」之證據法則，即不得遽為不利
    被告之認定（最高法院76年度台上字第4986號判例意旨參照
    ）。又按事實審法院對於證據之取捨，依法雖有自由判斷之
    權，然積極證據不足證明犯罪事實時，被告之抗辯或反證縱
    屬虛偽，仍不能以此資為積極證據應予採信之理由（最高法
    院30年上字482 號判例意旨參照）。
五、訊據被告固坦承有向證人張有利收取貨款合計15,3192 元，
    惟堅詞否認有何業務侵占犯行，辯稱：伊有將錢交回公司等
    語，經查：
  (一)、被告自96年3 月9 日起至97年8 月18日止任職於興泰公司
      ，並在任職期間之96年10月12日某時許，向客戶張有利收
      取貨款1 筆，其中包含面額為150,000 元之支票1 張及現
      金3,192 元之事實，為被告所自承，且與證人張有利於本
      院審理中證稱：伊依照明細表之記載將現金與支票一起交
      給被告，其中支票是150,000 元，被告有給伊收據等語（
      見本院卷第36頁反面），且有客戶出貨明細表（見偵卷第
      3 至4 頁及本院卷第48頁）、興泰公司票據收款單（見偵
      卷第5 至6 頁）等在卷可查，堪信為真。
  (二)、證卷交易法第36條第1 項規定：「已依本法發行有價證券
      之公司，除經主管機關核准者外，應依下列規定公告並向
      主管機關申報：一、於每會計年度終了後3 個月內，公告
      並申報經會計師查核簽證、董事會通過及監察人承認之年
      度財務報告；二、於每半會計年度終了後2 個月內，公告
      並申報經會計師查核簽證、董事會通過及監察人承認之財
      務報告；三、於每會計年度第1 季及第3 季終了後1 個月
      內，公告並申報經會計師核閱之財務報告；四、於每月10
      日以前，公告並申報上月份營運情形。」，查興泰公司自
      96年起已為上市公司之事實，業據證人即興泰公司出納人
      員廖雅芳於本院審理中結證屬實（見本院卷第38頁反面）
      ，興泰公司既為上市公司則當受上開規範而須按時就公司
      內部現金、資產予以查核並據實製作財務報表向主管機關
      申報。且據證人廖雅芳於本院審理中證述：興泰公司財務
      制度健全，每年盤點2 次，業務員交回貨款時，伊負責收
      現金，會計負責入電腦帳，會計與伊會勾稽帳款是否符合
      ，若有不符最遲於月底結帳時也會發現等語（見本院卷第
      39頁正反面），本院審酌證人廖雅芳為興泰公司員工，對
      其業務範圍內之興泰公司會計作業流程理應知之甚詳，其
      證言當可採信，是被告於96年10月12日有向證人張有利收
      取貨款合計15,3192 元已如前述，若被告確未將其中現金
      3,192 元部分交回興泰公司，依照證人廖雅芳所述之興泰
      公司會計作業流程，至遲於96年10月15日（因96年10月12
      日係星期五，若於當日未及勾稽對帳，亦應於收款後之翌
      星期一上班日核對帳務）或該月份結帳時即發現收款異常
      ，甚或最遲於依照證卷交易法據實製作當年度（即96年度
      ）相關財務報表時亦可發覺，惟興泰公司卻遲至99年1 月
      5 日始向臺灣屏東地方法院檢察署提出告訴，被告是否確
      未將上述3,192 元現金貨款交回興泰公司，即非無疑。
  (三)、告訴代理人葉文隆雖以興泰公司遲至向證人張有利索討貨
      款未果，並經本院民事法庭以98年度屏小字第500 號判決
      駁回向張有利之貨款請求後始發現被告本件犯行，惟查：
      興泰公司係向張有利起訴請求給付貨款160,000 元中尚未
      支付之13,012元，惟經本院民事法庭於審理中以證人身分
      傳喚被告到庭作證後始查明興泰公司對張有利之貨款債權
      應為153,192 元，且業於96年10月12日經被告收取而給付
      完畢而駁回原告興泰公司之訴等情，有本院98年度屏小字
      第500 號判決（見偵卷第29至30頁）在卷可稽，衡情被告
      若真有上開業務侵占之犯行，因恐自己犯罪被發覺，當無
      據實證稱客戶張有利確已給付貨款之事實，反應偽稱客戶
      張有利並未給付款項以掩飾其將部分貨款侵吞入己之情，
      始符常理。又告訴代理人葉文隆雖提出96年10月12日至同
      年月20日之興泰公司現金收回明細表，以該明細表上並無
      收取張有利貨款之記載為由，而認被告未繳交上述3,192
      元現金貨款與興泰公司，惟查：該報表之列印日期100 年
      6 月23日（見本院卷第47頁），既非本案發生當年度之96
      年所印製，亦非興泰公司稱發現被告犯行而告訴之99年初
      ，其真實度及準確性已有可疑；加以告訴代理人葉文隆於
      本院準備程序中陳述：被告在興泰公司任職期間以興泰公
      司業務人員身分賣他家產品給興泰公司客戶，自興泰公司
      離職後亦從事同種業務並拉走興泰公司客戶，所以興泰公
      司老闆堅持提出告訴等語（見本院卷第21頁），益可認興
      泰公司與被告間存有競業禁止糾紛，興泰公司提出本件告
      訴是否有挾怨報復之情即誠屬可疑，故實難據以上開明細
      表驟為認定被告未繳交貨款之證明。
  (四)、綜上所述，檢察官所提出之各項直接、間接證據及所闡明
      之證明方法，均尚未達到使通常一般人均不致有所懷疑，
      而得確信其為真實之程度，無從說服本院以形成被告有罪
      之心證，是依罪證有疑、利於被告之證據法則，即不得遽
      為不利於被告之認定。此外，本院復查無其他積極證據足
      資證明被告有何公訴意旨所指之業務侵占犯行，揆諸前開
      規定及判例意旨所示，既不能證明被告犯罪，自應為被告
      無罪之諭知。
據上論斷，應依刑事訴訟法第301條第1項，判決如主文。
本案經檢察官鍾佩真到庭執行職務。
中    華    民    國   100    年    7     月    8     日
                  刑事第一庭    審判長法  官  徐美麗
                                      法  官  許瑜容
                                      法  官  薛侑倫
以上正本證明與原本無異。
如不服本判決應於收受判決後10日內向本院提出上訴書狀，並應
敘述具體理由；其未敘述上訴理由者，應於上訴期間屆滿後20日
內向本院補提理由書（均須按他造當事人之人數附繕本）「切勿
逕送上級法院」。
中    華    民    國   100    年    7     月    8     日
                                      書記官  邱郁芸